【裁判字號】    99,簡,74
【裁判日期】    990325
【裁判案由】    返還公法上不當得利
【裁判全文】
高雄高等行政法院簡易判決
                                        99年度簡字第74號
原      告  行政院衛生署中央健康保險局
代  表  人  鄭守夏局長
被      告  甲  ○  ○
上列當事人間返還公法上不當得利事件，原告提起行政訴訟，本
院判決如下：
    主  文
被告應給付原告新台幣5,426元及自民國99年3月3日起至清償日
止，按週年利率百分之五計算之利息。
訴訟費用由被告負擔。
    事實及理由
一、本件原告主張：按民法第179條規定，無法律上之原因而受
    利益，致他人受損害者，應返還其利益。雖有法律上之原因
    ，而其後已不存在者，亦同。查被告前因違反毒品危害防制
    條例等案件，經法院判處有期徒刑5年，於民國97年10月23
    日入監執行迄今，依全民健康保險法第11條第1款規定，被
    告上開在監執行期間，已非屬全民健康保險之保險對象，惟
    被告卻仍於97年11月10日至98年3月11日間，以全民健康保
    險保險對象身分，至與全民健康保險特約之「仁享診所」（
    醫事機構代碼：0000000000）等醫事服務機構就醫，致原告
    代其給付醫療費用新台幣（下同）5,426元。原告所屬南區
    分局雖於98年9月29日以健保南醫字第0972001247號函通知
    被告繳還上開醫療費用，惟被告迄未返還。本件被告於上開
    在監期間，既不得參加全民健康保險期間，與原告之間應無
    任何法律上之關係，詎被告仍持全民健康保險卡至全民健康
    保險特約醫事服務機構就醫，致原告在無法律上原因之下，
    代其負擔醫療費用；是以，被告依法自應返還前揭原告代其
    給付之醫療費用等語。並聲明求為判決被告應給付原告5,42
    6元，及自起訴狀繕本送達被告之翌日起至清償日止，按週
    年利率百分之五計算之利息。被告則經本院合法通知，未提
    出書狀作任何聲明及答辯。
二、按「人民與中央或地方機關間，因公法上原因發生財產上之
    給付或請求作成行政處分以外之其他非財產上之給付，得提
    起給付訴訟。因公法上契約發生之給付，亦同。」行政訴訟
    法第8條第1項定有明文。次按「有下列情形之一者，非屬本
    保險保險對象，已參加者，應予退保：一、在監、所接受刑
    之執行或接受保安處分、管訓處分之執行者。但其應執行之
    期間，在2個月以下或接受保護管束處分之執行者，不在此
    限。」「保險對象依第11條規定應退保者，自應退保之日起
    ，不予保險給付；已受領保險給付者，應返還保險人所支付
    之醫療費用；其所繳之保險費，不予退還。」全民健康保險
    法第11條第1款、第45條分別定有明文。
三、經查，本件原告所主張之前開事實，業據其提出原告所屬南
    區分局98年9月29日健保南醫字第0972001247號函及送達證
    書、原告所屬南區分局審核「不符合加保資格者」處理明細
    表、台灣台南監獄在監或出監受刑人資料表、被告就醫紀錄
    明細表等影本附卷可稽，而被告經本院通知如有意見應於起
    訴狀繕本送達翌日起10日內表示意見，惟屆期被告並未提出
    任何書狀以供本院斟酌，亦有送達證書附卷可憑，是原告前
    揭主張，洵堪採信。從而，原告依公法上不當得利之法律關
    係，請求被告返還原告所代其支出之全民健康保險醫療費用
    5,426元及自起訴狀繕本送達被告翌日即99年3月3日起至清
    償日止，按週年利率百分之五計算之法定遲延利息，為有理
    由，應予准許。又本件為簡易訴訟事件，爰不經言詞辯論為
    之。
四、據上論結，本件原告之訴為有理由，爰依行政訴訟法第233
    條第1項、第98條第1項前段，判決如主文。
中    華    民    國    99    年     3    月    25   日
                  高雄高等行政法院第一庭
                                  法  官  呂 佳 徵
以上正本係照原本作成。
如不服本判決，應於送達後20日內，向本院提出上訴狀並表明上
訴理由，如於本判決宣示後送達前提起上訴者，應於判決送達後
20日內補提上訴理由書（須按他造當事人人數附繕本）。
中    華    民    國    99    年     3    月    25   日
                                  書記官  李 建 霆
附註：
行政訴訟法第235條（第1項、第2項）：
對於適用簡易程序之裁判提起上訴或抗告，須經最高行政法院之
許可。
前項許可，以訴訟事件所涉及之法律見解具有原則性者為限。


司法院資訊處製作；財團法人民間司法改革基金會備份。
